臺灣臺南地方法院刑事判決　　　　　　　 96年度訴字第832號
公　訴　人　臺灣臺南地方法院檢察署檢察官
被　　　告　乙○○
選任辯護人　蘇文奕律師
　　　　　　陳郁芬律師
上列被告因違反槍砲彈藥刀械管制條例案件，經檢察官提起公訴
（96年度偵字第7284號），本院判決如下：
    主  文
乙○○未經許可，持有可發射子彈具有殺傷力之槍枝，處有期徒
刑壹年捌月，併科罰金新臺幣陸萬元，罰金如易服勞役，以新臺
幣壹仟元折算壹日。扣案改造手槍壹枝（槍枝管制編號00000000
00，含彈匣壹個）沒收。
    事  實
一、乙○○明知非經中央主管機關許可，不得持有槍砲彈藥刀械
    管制條例第4條第1項第1、2款所示之槍砲及子彈，竟於民國
    96年3月下旬某日，在臺南市○○路「麥當勞」速食店附近
    ，收受綽號「阿其」之男子為擔保債務而質押交付、仿BETR
    TTA廠M9型半自動手槍製造之具殺傷力改造手槍1枝（槍枝管
    制編號0000000000，含彈匣1個）、制式子彈1顆（同時另收
    受不具殺傷力之制式子彈1顆、不具殺傷力之土造子彈6顆）
    ，即未經許可而持有之。嗣於96年5月3日凌晨2時30 分許，
    臺南縣警察局新化分局警員在臺南市○區○○路1381 號前
    ，因見乙○○形跡可疑，經乙○○同意搜索其所駕駛之UH-
    7236號自小客車，而查獲上開改造手槍及子彈。
二、案經臺南縣警察局新化分局報告臺灣臺南地方法院檢察署檢
    察官偵查起訴。
    理  由
一、查檢察官、被告及辯護人，對於臺南縣警察局新化分局搜索
    同意書、執行搜索經過及結果陳報書、搜索扣押筆錄、扣押
    物品目錄表及收據、內政部警政署刑事警察局96年5月31日
    刑鑑字第0960074253號槍彈鑑定書，均知曉分別為被告以外
    之人於審判外之書面陳述及公務員職務上製作之紀錄文書、
    證明文書，至言詞辯論終結前，均未聲明異議，本院審酌上
    開陳述與文書證據作成之情況，認為適當，故依刑事訴訟法
    第159條之5第2項規定，均得為證據。
二、訊據被告乙○○於偵訊及本院審理時，對於綽號「阿其」之
    人因積欠其債務，乃交付本件扣案改造手槍、子彈8顆（除
    具殺傷力之制式子彈1顆外，另含不具殺傷力之制式子彈1顆
    、土造子彈6顆）以為質押，被告則於收受後未經許可而持
    有，嗣於96年5月3日凌晨為警查獲之情均坦承不諱，且有臺
    南縣警察局新化分局搜索同意書、執行搜索經過及結果陳報
    書、搜索扣押筆錄、扣押物品目錄表及收據，與改造手槍1
    枝、子彈8顆（含不具殺傷力之制式子彈1顆、土造子彈6顆
    ）扣案可稽，被告前述自白應可信為真實。
三、扣案改造手槍、子彈經送內政部警政署刑事警察局鑑定結果
    ，則認送鑑手槍1枝（槍枝管制編號0000000000），認係改
    造手槍，由仿BERETTA廠M9型半自動手槍製造之槍枝，換裝
    土造金屬槍管而成，僅可以單動方式供擊發適用子彈使用，
    研判具殺傷力；另送鑑子彈8顆，其中6顆認均係土造子彈，
    具直徑9.0±0.5mm金屬彈頭，採樣2顆試射，1顆雖可擊發，
    惟發射動能不足，認不具殺傷力，1顆無法擊發，認不具殺
    傷力；另2顆認均係口徑9mm制式子彈，彈底均具撞擊痕跡，
    經實際試射，1顆可擊發，認具殺傷力，1顆雖可擊發，惟發
    射動能不足，認不具殺傷力等情，有該局96年5月31日刑鑑
    字第0960074 253號槍彈鑑定書卷內可佐（偵查卷第22-25
    頁）。再按一般土（改）造槍枝發射子彈原理，係將適用子
    彈裝填槍枝槍管彈室內，完成上膛、閉鎖等動作，扣壓扳機
    帶動（釋放）擊錘打擊撞針，引爆子彈內之底火（藥），致
    子彈內部產生爆炸高壓，待克服彈頭之拔彈力後，即可將彈
    頭推送出槍管。是若槍枝之擊發機構完整（具扳機、擊錘、
    撞針及槍管等擊發機構之零件），且其擊發機構能正常操作
    發揮打擊之功能，槍管復可承受適用子彈爆炸之壓力，即可
    認該槍枝適用於擊發適用子彈，而認具殺傷力，內政部警政
    署刑事警察局有96年11月9日刑鑑字第0960152130號，及96
    年8月20日刑鑑字第096012295號函覆說明附於本院卷內可參
    （本院卷第49、45頁）。至於「殺傷力之標準在最具威力之
    適當距離，以彈丸可穿入人體皮肉層之動能為準」，司法院
    秘書處91年6月11日秘台廳(二)第06985號固有函釋在案，審之
    該函釋所欲說明者，乃槍砲之殺傷力需以具可穿入人體皮肉
    層之動能為認定標準，此於彈丸本身需靠槍砲提供推進動力
    之情況（如空氣槍）而言，固有測試槍砲發射動能以判定是
    否具殺傷力之必要；然於制式或土造子彈之情況，其推進動
    力來自本身之底火（藥），槍枝僅為觸發引爆該底火並發射
    子彈之工具，故只要槍枝具有可正常運作之擊發機構，並能
    承受子彈底火（藥）爆炸時產生之高壓，即可認具有殺傷力
    ，至於子彈發射後能否穿透人體皮肉層，乃該子彈底火（藥
    ）能否產生足夠推進力之問題，亦即該子彈是否具殺傷力之
    問題，此觀之槍彈鑑定時，就子彈部分均需以試射法判定其
    發射動能甚明。本件扣案槍枝既經內政部警政署刑事警察局
    以性能檢驗法鑑識後，認結構完整、能發揮其功能，而認可
    供擊發適用子彈使用，依據前述說明，該局判定扣案改造手
    槍具有殺傷力之結果，應可採取。
四、核被告持有改造手槍、子彈，所為係犯槍砲彈藥刀械管制條
    例第8條第4項之未經許可持有其他可發射子彈具有殺傷力之
    槍枝罪及同條例第12條第4項之未經許可持有子彈罪。被告
    以一持有行為，同時持有上開改造手槍及子彈，觸犯構成要
    件不相同之罪名，為想像競合犯，應依刑法第55條之規定從
    重論以一未經許可，持有可發射子彈具有殺傷力之槍枝罪；
    公訴意旨認被告所犯前開二罪間，犯意個別，應予分論併罰
    ，應有未洽。另按犯罪之情狀可憫恕者，得酌量減輕其刑，
    刑法第59條定有明文，此必須犯罪另有「特殊之原因與環境
    」等等，在客觀上足以引起一般同情，認為即予宣告法定低
    度刑期猶嫌過重者，始有其適用。另刑法第59條規定，犯罪
    之情狀顯可憫恕者，得酌量減輕其刑，同法第57條規定，科
    刑時應審酌一切情狀，尤應注意左列事項（共10款）為科刑
    重輕之標準，兩條適用上固有區別，惟所謂「犯罪之情狀」
    與「一切情狀」，並非有截然不同之領域，於裁判上審酌其
    刑時，應就犯罪一切情狀（包括第57條所列10款事項），予
    以全盤考量，審酌其犯罪有無可憫恕之事由，以為判斷，故
    適用第59條酌量減輕其刑時，並不排除第57條所列10款事由
    之審酌，惟其程度應達於確可憫恕，始可予以酌減。查被告
    所犯前開未經許可持有可發射子彈具有殺傷力之槍枝罪，法
    定最低刑度為3年以上有期徒刑，然其犯罪動機係因綽號「
    阿其」之人積欠其債務而質押本件扣案槍、彈，其持有槍彈
    之數量非鉅，且無積極證據可認被告持本件扣案槍彈從事不
    法行為，尚難認被告本件之持有行為對社會治安造成重大影
    響等情，是本院認其所為固係違法，然犯罪情節並非情無可
    憫之處，縱宣告法定最低刑度3年以上有期徒刑，猶嫌過重
    ，爰依刑法第59條規定減輕其刑。爰審酌被告收受「阿其」
    所質押之改造手槍、子彈後，未經許可而持有之犯罪動機，
    因此對社會治安形成威脅，及犯後坦承犯行，態度良好等一
    切情狀，量處如主文所示之刑，併科罰金新臺幣6萬元，且
    就罰金部分，諭知易服勞役之折算標準，以資懲儆。扣案具
    殺傷力之仿BERETTA廠M9型改造手槍1枝（槍枝管制編號0000
    000000，含彈匣1個），屬違禁物，有前開鑑定報告可按，
    且為被告所有，應依刑法第38條第1項第1款諭知沒收。另扣
    案之子彈共8顆，其中土造子彈6顆，認不具殺傷力；另制式
    子彈2顆，經試射結果，1顆則因發射動能不足而認不具殺傷
    力，與前述不具殺傷力之土造子彈均非屬違禁物，核與沒收
    之規定不合，無宣告沒收之餘地；至具殺傷力之1顆制式子
    彈，雖屬違禁物，然該子彈亦經試射而喪失子彈之效用，有
    前開鑑定報告可佐，亦無宣告沒收之必要，併此敘明。
據上論斷，應依刑事訴訟法第299條第1項前段，槍砲彈藥刀械管
制條例第8條第4項、第12條第4項，刑法第11條前段、第55條、
第59條、第42條第3項前段、第38條第1項第1款，判決如主文。
本案經檢察官甲○○到庭執行職務。
中　　華　　民　　國　　96　　年　　12　　月　　28　　日
　　　　　　　　　刑事第十一庭  審判長法　官　陳威龍
                                      法  官  黃欣怡
                                      法  官  吳坤芳
以上正本證明與原本無異
如不服本判決應於收受本判後10日內向本院提出上訴書狀，並應
敘述具體理由。如未敘述上訴理由者，應於上訴期間屆滿後20日
內向本院補提理由書狀（均須按他造當事人之人數附繕本）「切
勿逕送上級法院」。
        　　　　　　　　　　　　　　　書記官　莊淑雅
中　　華　　民　　國　　96　　年　　12　　月　　28　　日
附錄本案論罪科刑法條全文：
槍砲彈藥刀械管制條例第8條
未經許可，製造、販賣或運輸鋼筆槍、瓦斯槍、麻醉槍、獵槍、
空氣槍或第4條第1項第1款所定其他可發射金屬或子彈具有殺傷
力之各式槍砲者，處無期徒刑或5年以上有期徒刑，併科新臺幣1
千萬元以下罰金。
未經許可，轉讓、出租或出借前項所列槍枝者，處 5 年以上有期
徒刑，併科新臺幣 1 千萬元以下罰金。
意圖供自己或他人犯罪之用，而犯前二項之罪者，處無期徒刑或
 7 年以上有期徒刑，併科新臺幣 1 千萬元以下罰金。
未經許可，持有、寄藏或意圖販賣而陳列第 1 項所列槍枝者，處
 3年以上10年以下有期徒刑，併科新臺幣700萬元以下罰金。
第 1 項至第 3 項之未遂犯罰之。
槍砲彈藥刀械管制條例第12條
未經許可，製造、販賣或運輸子彈者，處 1 年以上 7 年以下有
期徒刑，併科新台幣 500 萬元以下罰金。
未經許可，轉讓、出租或出借子彈者，處 6 月以上 5 年以下有
期徒刑，併科新台幣 300 萬元以下罰金。
意圖供自己或他人犯罪之用，而犯前二項之罪者，處 3 年以上
10 年以下有期徒刑，併科新台幣 700 萬元以下罰金。
未經許可，持有、寄藏或意圖販賣而陳列子彈者，處 5 年以下有
期徒刑，併科新台幣 300 萬元以下罰金。
第 1 項至第 3 項之未遂犯罰之。
